臺灣高等法院高雄分院刑事判決
111年度上訴字第674號
上  訴  人  
即  被  告  洪筱瑩



選任辯護人  吳永茂律師
            羅玲郁律師
            侯昱安律師
上列上訴人即被告因違反毒品危害防制條例案件，不服臺灣澎湖
地方法院110年度訴字第39號，中華民國111年4月27日第一審判
決（起訴案號：臺灣澎湖地方檢察署110年度偵字第22號、第180
號），提起上訴，本院判決如下：
    主  文
上訴駁回。
    事實及理由
壹、程序部分
一、按上訴得明示僅就判決之刑、沒收或保安處分一部為之，修
    正後刑事訴訟法第348條第3項定有明文。參諸同條第1項後
    段及第3項規定之立法理由，上訴人就未提出具體理由聲明
    上訴部分，並無請求撤銷、變更原判決之意，自無再擬制視
    為全部上訴之必要；為尊重當事人設定攻防之範圍，並減輕
    上訴審審理之負擔，容許上訴權人僅針對刑、沒收或保安處
    分一部提起上訴，其未表明上訴之認定犯罪事實部分，固不
    在第二審之審判範圍。惟刑事訴訟第二審為覆審制，不因刑
    事訴訟法第348條第3項規定修正而有不同，第二審法院仍應
    就是否符合一部上訴規定進行審查，審查後如發現一部上訴
    所涉及之部分，於事實上及法律上均無從與未經上訴部分獨
    立判斷且其內在關連亦無法分割時，仍不得准以一部上訴為
    之；如無前述例外情形，於兼及保障上訴人之上訴權、當事
    人之程序利益及尊重當事人設定之攻防範圍考量，避免上訴
    人因而受突襲判決之不利益結果發生，而符合刑事訴訟法第
    348條第3項所定之一部上訴規定時，未表明上訴之犯罪事實
    部分，即不在第二審之審判範圍，對於原審未經上訴部分，
    則產生程序內部之一部拘束力，上級審應受原審認定之拘束
    而不再予以審查及評價，並本於訴訟經濟原則，亦不就原審
    未經上訴部分重予調查及辯論。
二、本案上訴人即被告甲○○（下稱被告）因犯毒品危害防制條例
    第5條第3項之意圖販賣而持有第三級毒品罪，累犯，經原審
    判處罪刑後提起上訴，本院審查被告上訴理由狀之文義及內
    容，均未就意圖販賣而持有第三級毒品之犯罪事實、罪名、
    沒收部分表示不服，僅就量刑部分提起上訴（見本院卷第19
    至33頁），復經被告與辯護人於本院準備程序及審判程序中
    ，均明示只對原審之科刑事項提起上訴，至於原審所為其他
    判決內容，則不在上訴範圍，有本院準備程序筆錄、審判程
    序筆錄在卷可參（見本院卷第76頁、第131頁） 。依據前開
    說明，被告係依刑事訴訟法第348條第3項規定，明示就原審
    判決之量刑部分提起一部上訴，是本院僅就原判決量刑部分
    進行審理；至於原審認定之犯罪事實、罪名及沒收部分，均
    非本院審判範圍，本院亦不予以調查，先予敘明。
貳、實體部分
一、經本院審理結果，因被告表示僅就原審判決關於量刑部分提
    起上訴，業如前述，故本案被告之犯罪事實、證據、論罪及
    沒收部分之認定，均引用第一審判決書所載（如附件）。
二、被告上訴意旨略以：其承認犯罪，惟檢察官未就被告構成累
    犯之事實及應加重其刑之事項，有所主張並具體舉證，且被
    告先前所犯不能安全駕駛罪，與本案之意圖販賣而持有第三
    級毒品罪，本質並非同一，原審認定被告應依累犯規定加重
    其刑，有所違誤；被告於警詢時已主動坦承意圖販賣而持有
    第三級毒品，應適用刑法第62條自首規定減輕其刑；被告本
    案犯案時年紀尚輕並育有1名甫出生之新生兒，被告僅高中
    肄業之智識程度，係維持家計之主要支持者，奶奶剛逝世不
    久，另須扶養及照顧妹妹，且被告所犯係意圖販賣而持有毒
    品，犯罪所生危害尚未擴大，犯罪情節較諸大量走私進口或
    長期販賣毒品之大盤、中盤毒販具重大差異，在客觀上非不
    足以引起一般人之同情，請求依刑法第59條規定減輕其刑，
    為此提起上訴，請求從輕量刑云云（見本院卷第19至33頁、
    第131頁）。
三、第二審判決書，得引用第一審判決書所記載之事實、證據及
     理由，對案情重要事項第一審未予論述，或於第二審提出
    有 利於被告之證據或辯解不予採納者，應補充記載其理由
    ，刑 事訴訟法第373條定有明文。
(一)刑法第47條第1項加重部分
  1.被告前因不能安全駕駛之公共危險案件，經臺灣苗栗地方法
    院以106年度苗交簡字第1285號判決判處有期徒刑3月確定，
    於民國107年2月9日易科罰金執行完畢，有臺灣高等法院被
    告前案紀錄表在卷可稽（見本院卷第57頁）。其於有期徒刑
    執行完畢5年內，故意犯本案有期徒刑以上之罪，為累犯。
    參照司法院釋字第775號解釋意旨，認為累犯加重本刑部分
    ，並不生違反憲法一行為不二罰原則之問題。惟其不分情節
    ，基於累犯者有其特別惡性及對刑罰反應力薄弱等立法理由
    ，一律加重最低本刑，於不符合刑法第59條所定要件之情形
    下，致生行為人所受之刑罰超過其所應負擔罪責之個案，不
    符憲法罪刑相當原則、比例原則。於此範圍內，在修正前，
    為避免發生上述罪刑不相當之情形，法院應斟酌個案情形，
    裁量是否依該規定加重最低本刑；倘法院已為適法之裁量，
    即難遽謂違法。查原審係論處被告犯意圖販賣而持有第三級
    毒品罪1罪，且符合刑法第47條第1項累犯之規定，參照上開
    解釋意旨，於判決內說明應依上開規定加重其刑之理由，核
    無司法院釋字第775號解釋意旨所示違反比例、罪刑相當原
    則之情形（見原判決第4頁）。本院審酌被告於前案執行完
    畢後，不知約束自身行為莫再觸法，竟仍違犯本案罪責非輕
    之意圖販賣而持有第三級毒品罪，足認其有特別之惡性，對
    於刑罰反應力薄弱，確有加重其最低本刑之必要，且無過苛
    及違反比例原則情形，應依刑法第47條第1項規定加重其刑
    。上訴意旨提及被告前案與本案之本質並非同一，不應論以
    累犯，核無理由。
　2.上訴意旨另主張，本件檢察官未就被告構成累犯之事實及應
    加重其刑之事項有所主張並具體指出證明之方法，原判決逕
    認定被告構成累犯並加重其刑，有所不當。惟查，最高法院
    刑事大法庭111年4月27日110年度台上大字第5660號裁定已
    於理由揭示：「本院刑事大法庭之裁定，除因依法院組織法
    第51條之10規定，對提案庭提交之案件有拘束力外，基於預
    測可能性及法安定性之精神，並無溯及既往之效力。故本裁
    定宣示前各級法院所踐行之訴訟程序及裁判，與本裁定意旨
    不符者，尚無從援引為上訴或非常上訴之理由。是以，於本
    裁定宣示前，下級審法院在檢察官未主張或盡其舉證、說明
    責任之情形下，業依職權調查，因而論以累犯，本乎前科形
    成累犯處斷刑或作為宣告刑事由之裁量，只須滿足其一，其
    評價即足，上級審法院自不能據以撤銷原判決」。參諸卷內
    訴訟資料，原審法院於111年4月6日審判期日踐行被告相關
    前案紀錄表之證據調查程序，被告及辯護人均未爭執（見原
    審卷第286頁），是原審法院係在最高法院大法庭上開刑事
    裁定前，已依職權調查，進而論以被告累犯及應加重其刑，
    依據前開說明，原審法院尚無違背前開裁定意旨可言，被告
    就此部分提起上訴，並無理由。
(二)刑法第62條減輕部分
　　按裁判上一罪之想像競合犯，其部分犯罪事實有無為偵查機
    關發覺，是否成立自首，無論從想像競合犯之本質、自首之
    立法意旨、法條編列之體系解釋，抑或實體法上自首及訴訟
    法上案件單一性中，關於「犯罪事實」之概念等各個面向以
    觀，均應就想像競合犯之各個罪名，分別觀察認定，方符合
    法規範之意旨。若重罪部分非屬自首，不得依自首規定減輕
    其刑；但如重罪部分係屬自首，即得依自首規定減輕其刑。
    至於實質上一罪，如接續犯、繼續犯、加重結果犯、結合犯
    、吸收犯、常業犯或集合犯等，既非裁判上一罪，倘部分犯
    罪事實已先被發覺，即難認其主動供出其他部分事實，仍有
    自首減輕其刑規定之適用，自不待言（最高法院108年度台
    上字第3563號判決參照）。經查，本件係警方接獲檢舉，得
    知被告疑似有販賣毒品咖啡包，報請臺灣澎湖地方檢察署檢
    察官同意後向原審法院聲請搜索票，復於109年12月26日15
    時33分至16時14分許持原審法院核發之搜索票至被告住處執
    行搜索扣得如原審判決附表所示之物等情，業據原審檢察官
    陳述在卷（見原審卷第288頁），並有原審法院搜索票、澎
    湖縣政府警察局刑警大隊搜索扣押筆錄、扣押物品目錄表等
    在卷可稽（見警卷第21至29頁），足見被告持有第三級毒品
    之行為，已因警方執行搜索而發覺在先，縱被告事後於警詢
    時主動坦承係意圖供販賣而持有第三級毒品，惟已在其被查
    獲持有第三級毒品之後，依行為之階段發展而論，二者具有
    高低度吸收關係，為實質上一罪，自不符合刑法第62條前段
    自首之規定。況且，由現場扣得如原判決附表編號3、4所示
    大量空咖啡袋、原判決附表編號12至15所示非少量第三級毒
    品等客觀情狀觀之，員警斯時當已合理懷疑被告涉犯意圖販
    賣而持有第三級毒品罪嫌，方於製作警詢筆錄時詢問被告是
    否為向他人販售而購入毒品，則被告再予承認，僅得謂為自
    白而不符合自首要件。原審認被告所為與自首之要件不合，
    已於理由內論敘說明綦詳，經核於法無違。被告上訴主張有
    刑法第62條規定之適用，並非有理。
(三)刑法第59條減輕部分　
　1.按犯罪之情狀顯可憫恕，認科以最低度刑仍嫌過重者，固得
     依據刑法第59條規定酌量減輕其刑。條文所謂犯罪情狀，
    必有特殊之環境及原因，在客觀上顯然足以引起一般同情，
    認為縱予宣告法定最低刑度猶嫌過重；而所謂犯罪情狀顯可
    憫恕，係指裁判者審酌刑法第57條各款所列事項，以行為人
    之責任為基礎之一切情狀，予以全盤考量後，認其程度已達
    顯可憫恕之程度，始有其適用。又法條所謂最低度刑，在遇
    有其他法定減輕其刑之事由者，則是指適用該法定減輕其刑
    事由後之最低刑度而言。
  2.查原判決已就被告並無刑法第59條適用之理由詳予記載（見
    原判決第6頁第8至26行）。再者，被告所違反毒品危害防制
    條例第5條第3項之意圖販賣而持有第三級毒品罪，其法定刑
    為3年以上10年以下有期徒刑，因符合刑法第47條第1項加重
    、毒品危害防制條例第17條第2項偵審自白減輕要件，可得
    宣告刑之範圍最低為有期徒刑1年7月。又本院審核後，被告
    所提出之上訴事由，查無有何特殊之環境及原因，在客觀上
    顯然足以引起一般同情，因而就本案意圖販賣而持有第三級
    毒品之罪，可受有期徒刑1年7月以下之酌減優惠，另就被告
    上訴主張之智識程度、家庭生活狀況等情，均屬刑法第57條
    之量刑審酌事項，並非刑法第59條所指犯罪時之情狀，被告
    就此部分提起上訴，亦不可採。
(四)原審量刑並無不當
    按法院為刑罰裁量時，除應遵守平等原則、保障人權之原則
    、重複評價禁止原則，以及刑法所規定之責任原則，與各種
    有關實現刑罰目的與刑事政策之規範外，更必須依據犯罪行
    為人之個別具體犯罪情節、所犯之不法與責任之嚴重程度，
    以及行為人再社會化之預期情形等因素，在正義報應、預防
    犯罪與協助受刑人復歸社會等多元刑罰目的間尋求平衡，而
    為適當之裁量。又關於刑之量定，係實體法賦予法院得依職
    權裁量之事項，苟已以行為人之責任為基礎，審酌刑法第57
    條各款所列事項而未逾越法律所規定之範圍，或濫用其權限
    ，即不得任意指摘為違法或不當。經查，原審對被告所為犯
    行之刑罰裁量理由，業已妥為考量刑法第57條各款事由（見
    原判決第6頁第27行至第7頁第4行），並符合上開相關原則
    ，尚無濫用刑罰裁量權之情事，是被告上訴主張原審量刑過
    重而不當，核無理由。
(五)綜上所述，被告執前詞提起上訴，均無理由，應予駁回。　
據上論結，應依刑事訴訟法第373條、第368條，判決如主文。　
本案經檢察官林季瑩提起公訴，檢察官呂建昌、劉玲興到庭執行
職務。
中　　華　　民　　國　　111 　年　　11　　月　　1 　　日
                  刑事第七庭    審判長法  官  李璧君
                                      法  官  李東柏
                                      法  官  鍾佩真
以上正本證明與原本無異。
如不服本判決應於收受本判決後20日內向本院提出上訴書狀，其
未敘述上訴理由者並應於提起上訴後20日內向本院補提理由書狀
（均須按他造當事人之人數附繕本）「切勿逕送上級法院」。
中　　華　　民　　國　　111 　年　　11　　月　　1 　　日
　　　　　　　　　　　　　　　　　　　書記官  蕭家玲　　
附錄本判決論罪科刑法條：
毒品危害防制條例第5條
意圖販賣而持有第一級毒品者，處無期徒刑或10年以上有期徒刑
，得併科新臺幣7百萬元以下罰金。
意圖販賣而持有第二級毒品者，處5年以上有期徒刑，得併科新
臺幣5百萬元以下罰金。
意圖販賣而持有第三級毒品者，處3年以上10年以下有期徒刑，
得併科新臺幣3百萬元以下罰金。
意圖販賣而持有第四級毒品或專供製造、施用毒品之器具者，處
1年以上7年以下有期徒刑，得併科新臺幣1百萬元以下罰金。

【附件】
臺灣澎湖地方法院刑事判決
                                       110年度訴字第39號
公　訴　人　臺灣澎湖地方檢察署檢察官
被　　　告　甲○○　
選任辯護人　吳永茂律師
            侯昱安律師
上列被告因毒品危害防制條例案件，經檢察官提起公訴（110年
度偵字第22號、110年度偵字第180號），本院判決如下：
    主     文
甲○○犯意圖販賣而持有第三級毒品罪，累犯，處有期徒刑貳年。
扣案如附表編號2至4、12至15所示之物均沒收。
    事     實
一、甲○○明知4-甲基甲基卡西酮與愷他命均係毒品危害防制條例
    列管之第三級毒品，未經許可，不得持有純質淨重5公克以
    上，且不得販賣，竟意圖營利、基於意圖販賣而持有第三級
    毒品及持有第三級毒品純質淨重5公克以上之犯意，於民國1
    09年12月底某日，在澎湖縣○○市○○路00號「天天開心KTV」
    ，向某不詳成年男子，各以新臺幣（下同）36,000元、2,50
    00元之代價購入如附表編號12之4-甲基甲基卡西酮1包、如
    附表編號13至15之愷他命2包及愷他命香菸1支，將之置放其
    澎湖縣○○市○○路000巷00號2樓住處而持有之，除供自己施用
    外，並擬以咖啡袋分裝後再以1包500元之價格伺機販賣。嗣
    經警方於109年12月26日15時33分許，持本院核發之搜索票
    至甲○○前開住處搜索，當場扣得如附表編號1至15之物品，
    而於尚未著手販賣之際，查知上情。
二、案經澎湖縣政府警察局報告臺灣澎湖地方檢察署檢察官偵查
    起訴。
    理     由
壹、程序事項：
　　按被告以外之人於審判外之陳述，雖不符刑事訴訟法第159
    條之1至第159 條之4之規定，而經當事人於審判程序同意作
    為證據，法院審酌該言詞陳述或書面陳述作成時之情況，認
    為適當者，亦得為證據。當事人、代理人或辯護人於法院調
    查證據時，知有第159 條第1 項不得為證據之情形，而未於
    言詞辯論終結前聲明異議者，視為有前項之同意，刑事訴訟
    法第159 條之5 定有明文。查本判決所引用具傳聞性質之各
    項證據資料，經本院於審判期日依法踐行調查證據程序，檢
    察官、被告及辯護人就上開證據之證據能力均未爭執，於言
    詞辯論終結前亦未聲明異議，本院審酌上開證據作成時之情
    狀，並無違法或不當等情形，且與本案相關之待證事實具有
    關聯性，認為以之作為本案之證據亦屬適當，爰依前揭規定
    ，認均應有證據能力。
貳、實體事項：
一、上揭犯罪事實，業據被告於警詢、偵查初訊及本院審理時坦
    白承認（警詢卷第3至14頁、偵22卷第15至19頁、本院卷第2
    80頁），並有本院核發之搜索票、澎湖縣政府警察局刑警大
    隊搜索扣押筆錄暨扣押物品目錄表、刑案現場照片4張、交
    通部民用航空局航空醫務中心110年1月22日航藥鑑字第0000
    000、0000000Q、0000000、0000000、0000000號毒品鑑定書
    、勘察採證同意書、澎湖縣政府警察局刑警大隊尿液檢體編
    號與受驗人年籍資料對照總冊與濫用藥物尿液檢驗檢體監管
    紀錄表、台灣尖端先進生技醫藥股份有限公司濫用藥物檢驗
    報告、法務部法醫研究所毒品化學鑑定書在卷可稽，及扣案
    如附表編號2至4、12至15所示之物足佐。參以被告購入之第
    三級毒品數量非少，且其於偵查初訊及本院審理時陳稱：「
    我打算一包賣500元，但是我還沒有開始賣，因為成品還沒
    好。」、「（問：你於警詢時說打算以每包0.27克的量分裝
    毒品，是否屬實？）是…我只是這麼打算，有機會就賣。」
    等語（偵22卷第19頁、本院卷第286頁），顯見被告非單純
    持有，而係意圖販賣而持有甚明，足認被告上開任意性自白
    核與事實相符，得以採信，本案事證明確，被告犯行洵堪認
    定，應依法論科。 
二、論罪科刑
（一）4-甲基甲基卡西酮、愷他命均為第三級毒品，毒品危害防
      制條例第2條第2項第3款定有明文。又毒品危害防制條例
      第4條第1項至第4項規定「販賣毒品」罪之成立要件，僅
      限於「銷售賣出」之行為已完成，始足該當，業經司法院
      著有釋字第792號解釋。毒品危害防制條例第4條第1項至
      第4項所定之「販賣毒品既遂」，解釋上，應指銷售賣出
      之行為已完成者而言，不包含單純「購入」毒品的情形等
      旨。是雖以營利為目的，而購入毒品，倘未有「銷售」行
      為，尚無販賣之可言，自無涉販賣毒品既遂或未遂之問題
      。僅得依取得毒品時之主觀犯意區別，分別成立毒品條例
      第5條之意圖販賣而持有，或第11條（單純）持有毒品罪
      責（最高法院109年度台上字第4092號判決意旨參照）。
      而行為人持有毒品是否具有「營利」之販賣意圖，原則上
      由行為人透露出主觀意思即為販賣而持有，或行為人客觀
      上持有毒品之數量已龐大至顯非自用程度，已可推論對於
      實現其主觀上所欲達成之販賣散佈毒品以牟利之犯罪結果
      顯具危險性，並斟酌其他具體事證及個案實際情節綜合判
      斷之（最高法院109年度台上字第915號判決意旨參照）。
（二）被告非單純持有如附表編號12至15所示之第三級毒品，業
      經本院認定如前，且綜觀全案卷證資料，並無任何直接或
      間接證據，足資證明被告有與他人進行看貨、議價、買賣
      要項意思合致、或履行方式磋商之行為，難認被告有販賣
      毒品之著手行為。因被告客觀上持有上開數量非少之第三
      級毒品，可推論其對於實現主觀上所欲達成販賣散佈毒品
      以牟利之犯罪結果具危險性，其持有毒品具有營利之販賣
      意圖。被告以營利為目的而購入上開毒品，因無「銷售」
      行為，自無販賣可言，應認被告係以營利之販賣意圖而持
      有上開第三級毒品。
（三）核被告所為，係犯毒品危害防制條例第5條第3項之意圖販
      賣而持有第三級毒品罪。被告持有第三級毒品純質淨重5
      公克以上之低度行為，為意圖販賣而持有第三級毒品之高
      度行為所吸收，不另論罪。被告以一繼續持有行為同時持
      有同級但不同種之第三級毒品，應僅論以一意圖販賣而持
      有第三級毒品罪。
（四）被告前於106年間，因公共危險案件經臺灣苗栗地方法院
      以106 年苗交簡字第1285號判決判處有期徒刑3 月確定，
      於107 年2月9日易科罰金執行完畢，有臺灣高等法院被告
      前案紀錄表在卷可稽，則被告受徒刑執行完畢後，5 年內
      故意再犯本案有期徒刑以上之罪，為累犯，應依刑法第47
      條第1 項規定加重其刑。至於司法院釋字第775 號解釋，
      依解釋文及理由之意旨，係指構成累犯者，不分情節，一
      律加重最低本刑，於不符合刑法第59條所定要件之情形下
      ，致生行為人所受之刑罰超過其所應負擔罪責之個案，不
      符罪刑相當原則、比例原則。於此範圍內，在修正前，為
      避免發生上述罪刑不相當之情形，法院就該個案應裁量是
      否加重最低本刑；依此，該解釋係指個案應量處最低法定
      刑、又無法適用刑法第59條在內減輕規定之情形，法院應
      依此解釋意旨裁量不予加重最低本刑（最高法院108 年度
      台上字第338號判決要旨參照），本案依被告累犯及本案
      之犯罪情節，並無上開情事，自應依累犯規定加重其刑。
（五）按犯毒品危害防制條例第4 條至第8 條之罪，於偵查及歷
      次審判中均自白者，減輕其刑，毒品危害防制條例第17條
      第2 項定有明文。查被告就上開意圖販賣而持有第三級毒
      品犯行，於偵查初訊及本院審判中均自白犯罪，業如上述
      ，應依毒品危害防制條例第17條第2 項之規定減輕其刑。
（六）辯護意旨雖主張被告於警詢時稱：「（問：那也就是說你
      是為了販售而向該名藥頭購買毒品咖啡包內容物？）是的
      。」等語（警詢卷第8頁），屬主動坦承意圖販賣而持有
      第三級毒品犯行，符合自首要件云云，惟刑法第62條所規
      定之自首，係以對於未發覺之罪，向有偵查權之機關或公
      務員自承犯罪，進而接受裁判為要件；而裁判上一罪或實
      質、單純一罪，苟全部犯罪事實未被有偵查權之機關或公
      務員發覺前，行為人僅就其中一部分犯罪事實自首，固仍
      生全部自首之效力；惟倘其中一部分犯罪事實已先被有偵
      查權之機關或公務員發覺，行為人事後始就其餘未被發覺
      之部分自動供認其犯行時，即與上開自首之要件不符，自
      不得適用自首之規定減輕其刑；又意圖販賣而持有第三級
      毒品罪，係單純一罪，以行為人主觀上具有販賣第三級毒
      品營利之意圖，而在客觀上又有持有第三級毒品之行為，
      為其要件，是販賣營利之意圖與持有毒品之行為，均為構
      成該罪之重要部分，此二部分對於該罪之成立既具有不可
      分離之關係，則對於是否成立自首，自應合一觀察，整體
      評價，不宜裂割認定，故若被告持有第三級毒品之行為已
      被有偵查權之機關或公務員發覺，縱其於事後主動供出其
      係基於販賣營利之意圖而持有該項毒品；依上述說明，仍
      難謂符合自首之要件（最高法院99年度台上字第8242號、
      101 年度台上字第4591號、102 年度台上字第4048號判決
      意旨參照）。經查：本件係警方接獲檢舉，得知被告疑似
      有販賣毒品咖啡包，報請檢方同意向法院聲請搜索票，進
      而於109年12月26日15時33分至16時14分許持搜索票至被
      告住處執行搜索扣得如附表所示之物等情，業據檢察官陳
      述在卷，並有搜索票、搜索扣押筆錄、扣押物品目錄表可
      稽（本院卷第288頁、警詢卷第21頁至29頁），足見被告
      持有第三級毒品之行為已先被警方發覺，則被告嗣於製作
      警詢筆錄時，始坦承與該部分行為具有實質上一罪關係之
      意圖販賣而持有第三級毒品犯行，依上揭說明，實質上一
      罪之持有第三級毒品犯行既已被發覺，則被告嗣後坦承意
      圖販賣而持有第三級毒品行為，仍不應認有自首之效力。
      況且，由現場扣得附表編號3、4所示大量空咖啡袋、附表
      編號12至15所示非少量第三級毒品之客觀事實，員警斯時
      當已合理懷疑被告意圖販賣而持有第三級毒品犯行，方詢
      問被告是否為向他人販售而購入毒品，則被告再予承認，
      僅得謂為自白而不符合自首要件，併此敘明。
（七）至辯護意旨雖另以：被告因年輕識淺而觸犯重典，犯後主
      動配合檢警調查並自白犯罪，僅意圖販售，毒害範圍尚未
      擴散，且其育有甫出生之未成年子女，請求依刑法第59條
      之規定酌減其刑云云。惟按犯罪之情狀顯可憫恕，認科以
      最低度刑仍嫌過重者，得酌量減輕其刑，刑法第59條定有
      明文。而刑法第59條雖為法院依法得行使裁量權之事項，
      然必須犯罪另有特殊之原因、環境與情狀，在客觀上足以
      引起一般之同情而顯可憫恕，認為即予宣告法定最低刑期
      猶嫌過重者，始有其適用。經查，被告所犯毒品危害防制
      條例第5 條第3 項意圖販賣而持有第三級毒品罪，其法定
      最輕本刑為有期徒刑3 年，經本院依毒品危害防制條例第
      17條第2 項之規定減輕其刑後，最低刑度得減至有期徒刑
      1 年6 月，而被告意圖販賣而持有之第三級毒品數量非少
      ，前開經減刑後之最低刑度較其意圖販賣而持有毒品對社
      會風氣及治安之危害程度，已無情輕法重之情形，且被告
      亦非受到外在客觀環境之逼迫而不得不為前開意圖販賣而
      持有毒品犯行，在客觀上難認有何特殊原因或堅強事由足
      以引起一般同情而顯有可憫恕之情。故辯護意旨前開請求
      ，不足採取。
（八）爰以行為人責任為基礎，審酌被告明知使用第三級毒品容
      易成癮，足以損害身心，仍意圖販售他人而持有上開毒品
      ，且數量非少，其所為係非法助長毒品流通，戕害國民健
      康，進而危害社會治安，又審酌被告於警詢、偵查初訊時
      承認犯行，然於偵查複訊及本院準備程序時均否認販賣而
      持有毒品之意圖，直至本院審理時始坦白承認，並斟酌其
      犯罪之動機、使用手段及所造成危害之程度，兼衡被告為
      高中肄業、現無業、已婚、育有甫於110年12月出生之未
      成年子女等一切情狀，量處如主文所示之刑。
三、沒收
（一）違禁物，不問屬於犯罪行為人與否，沒收之，刑法第38條
      第1項定有明文。毒品危害防制條例對於查獲之製造、運
      輸、販賣、意圖販賣而持有、以非法方法使人施用、引誘
      他人施用及轉讓第三、四級毒品之沒收，並無特別規定，
      如其行為已構成犯罪，則該毒品即屬不受法律保護之違禁
      物，應回歸刑法之適用，依刑法第38條第1項之規定沒收
      之，始為適法（最高法院96年度台上字第884號判決意旨
      參照）。因被告意圖販賣而持有第三級毒品之行為已構成
      犯罪，業如前述，故扣案如附表編號12至15之第三級毒品
      ，均屬不受法律保護之違禁物，自應依刑法第38條第1 項
      規定，不問屬於犯罪行為人與否，均宣告沒收之。
（二）扣案如附表編號2至4所示之電子磅秤、空咖啡袋等物，為
      被告所有、預備分裝本案意圖販賣而持有之毒品所用，業
      據被告於警詢中供陳：「電子磅秤2台是我秤毒品重量使
      用的，空咖啡袋是我要分裝毒品咖啡包使用的。」等語明
      確（警詢卷第6頁），辯護人亦同意檢察官關於沒收該等
      物品之請求（本院卷第288頁），爰依刑法第38條第2項前
      段規定，宣告沒收。
（三）附表編號1、5至11所示物品，經核俱與被告本件犯行無關
      ，爰不予宣告沒收。   
據上論斷，應依刑事訴訟法第299條第1項前段，判決如主文。
本案經檢察官林季瑩偵查起訴及到庭執行職務。
中　　華　　民　　國　　111 　年　　4 　　月　　27　　日
                    刑事庭審判長法　官  李宛玲
                                法  官  陳順輝
                                法　官  陳立祥
以上正本證明與原本無異。
如不服本判決應於收受判決後20日內向本院提出上訴書狀，並應
敘述具體理由；其未敘述上訴理由者，應於上訴期間屆滿後20日
內向本院補提理由書（均須按他造當事人之人數附繕本）「切勿
逕送上級法院」。
中　　華　　民　　國　　111 　年　　4 　　月　　27　　日
                                書記官  許致愷
附錄本案論罪科刑條文：
毒品危害防制條例第5條第3項
意圖販賣而持有第三級毒品者，處3年以上10年以下有期徒刑，
得併科新臺幣300萬元以下罰金。
附表
編號 物品名稱 備註 1 現金新臺幣38,000元  2 電子磅秤2台  3 BALENCIAGA牌空咖啡袋247個  4 Aape牌空咖啡袋56個  5 含刮片K盤1組  6 K盤1個  7 咖啡勺5支  8 IPHONE12行動電話1支（門號0000000000號）  9 IPHONE11行動電話1支（門號0000000000號）  10 IPHONE6S行動電話1支  11 直髮器1支  12 4-甲基甲基卡西酮1包（含包裝袋1個） 淨重42.3860公克、取樣0.3539公克、餘重42.0321公克、純度82.1%、純質淨重34.7989公克 13 愷他命1包（含包裝袋1個） 淨重5.6550公克、取樣0.0005公克、餘重5.6545公克 14 愷他命1包（含包裝袋1個） 淨重1.6860公克、取樣0.0005公克、餘重1.6855公克 15 愷他命香菸1支 淨重0.7770公克、取樣0.0035公克、餘重0.7735公克